臺灣桃園地方法院民事判決
110年度訴字第1540號
原      告  林忠文  


訴訟代理人  許龍升律師（於民國110年11月22日解除委任）
被      告  陳俞卉  

上列當事人間請求返還借款事件，本院於民國110年12月24日言
詞辯論終結，判決如下：
    主      文
一、原告之訴駁回。
二、訴訟費用由原告負擔。
    事實及理由
一、原告主張：伊於卡拉OK店認識被告，被告以積欠新臺幣（下
    同）60多萬元稅金未繳，其桃園市○○區○○段000地號土地（
    下稱系爭土地）將遭拍賣為由向伊借款120萬元，伊分別於
    民國110年5月4日、同年月5日、同年月10日，在被告臺北市
    北投區奇岩路租屋處附近、桃園市復興區某郵局、桃園市復
    興區某烤肉休閒區，分別交付或匯款50萬元、50萬元、20萬
    元等共計120萬元（下稱系爭款項）予被告，經伊多次催討
    後被告仍未還款，爰依消費借貸法律關係，請求被告返還借
    款，並聲明：被告應給付原告120萬元，暨自起訴狀繕本送
    達翌日起至清償日止，按年息百分之5計算之利息。
二、被告則以：兩造於110年6月12日原係男女朋友，伊有收到原
    告之120萬元，但並無向原告借錢，原告係因兩造分手才想
    討回那些錢，原告起初拿錢予伊是想跟伊在一起，希望伊不
    用為了生活去上班，原告稱那筆錢對其而言只係小數目，嗣
    原告又稱想幫助伊山上之事業，惟因原告係有配偶之人，伊
    認不適合與原告在一起，伊便提議將系爭土地出租予原告，
    但原告之租約載明若10年後土地收回，伊仍須返還原告100
    萬，以土地質押之方式出租，惟兩者伊均無法接受，故租約
    始終未簽成，後原告亦反悔稱不租了，然斯時伊已僱用工人
    及怪手整地種植咖啡，並購置烤肉區用之帆布，開發土地之
    費用均經原告同意，伊無不出租土地予原告等語，資為抗辯
    ，並聲明：原告之訴駁回。
三、本院之判斷：㈠
　㈠按當事人主張有利於己之事實者，就其事實有舉證之責任。
    但法律別有規定，或依其情形顯失公平者，不在此限，民事
    訴訟法第277 條定有明文。是以民事訴訟如係由原告主張權
    利者，應先由原告負舉證之責，若原告先不能舉證，以證實
    自己主張之事實為真實，則被告就其抗辯事實即令不能舉證
    ，或其所舉證據尚有疵累，亦應駁回原告之請求。次按稱消
    費借貸者，謂當事人一方移轉金錢或其他代替物之所有權於
    他方，而約定他方以種類、品質、數量相同之物返還之契約
    ，民法第474 條第1 項亦有明文。是以消費借貸，因交付金
    錢之原因多端，除有金錢之交付外，尚須本於借貸之意思而
    為交付，方克成立。倘當事人主張與他方有消費借貸關係存
    在者，自應就該借貸意思互相表示合致及借款業已交付之事
    實，均負舉證之責任，其僅證明有金錢之交付，未能證明借
    貸意思表示合致者，仍不能認為有該借貸關係存在（最高法
    院98年度台上字第1045號、81年度台上字第2372號判決意旨
    參照）。準此，原告主張其有交付系爭款項予被告乙節，為
    被告所不爭執，堪信屬實，又原告主張系爭款項為消費借貸
    關係而交付，則為被告所否認，原告即應就此有利於己之事
    實負舉證責任。
　㈡原告主張兩造係基於消費借貸關係，而將系爭款項借予被告
    乙情，主要依其提出兩造對話譯文及LINE對話截圖為據，且
    依上開譯文及LINE等話內容，原告確有向被告表示以「質押
    」土地方式借錢予被告，此有上開譯文及LINE截圖等可佐（
    見本院卷第9至87頁），惟經被告於上開對話中否認，如「
    你說10年以後，你要離開，我還你100萬元……那有這個樣子
    」（見本院卷第13頁），甚者原告表示「我是免費借給你，
    然後我都不跟你拿利息」，被告則表示「你錯了，你錯了」
    （見本院卷第13頁），且被告亦曾表示「你提出的方案，當
    初講好100萬租地，50萬支出開銷，但先拿20萬給我，按照
    你說的話請做工程的怪手幫我們整溪，而我的怪手也按你所
    說送修。租地錢的部份我用去我欠稅及山上支出，你現反悔
    不租了一時叫我還錢，我也在想辦法」、原告則回應「我講
    的是質押不是租地，而且是我們兩個在一起的條件，共同來
    開發，你也答應過我處理了阿斌的事，我才把錢拿出來，既
    然阿斌有錢買你旁邊的民宿，就會知道我一定會退出……」（
    見本院卷第69至73頁），原告另表示「人家阿斌錢花在民宿
    上面名字是他的，以後價值增加的也是他的，你的人也是他
    的，我什麼都不是我花的錢，你在用我花在土地增值上面的
    錢，以後增值的利益歸你，你的人也不是我的，那我不是笨
    還是傻，還是我可以在那土地賺到很多財富，自己還要去做
    工，然後還要投資下去錢，你還真以為我要休閒啊，大姊那
    邊土地多的是，我何必跑了那麼遠，而且還要看到曾經愛的
    人琵琶別抱了」、「試想當初的你有什麼便宜可以讓我佔，
    你幾句話我就把錢拿出來，如果我們的關係還在，我會跟你
    要錢嗎」（見本院卷第49至51頁），佐以上開譯文、LINE對
    話分別於110年6月12日及以後所發生，且於110年5月4日前
    兩造均未提及系爭土地承租乙事，此經原告自陳在卷（見本
    院卷第155至156頁），足見兩造於交往期間，曾約定由被告
    提供系爭土地，原告投資120萬元，共同開發系爭土地，嗣
    原告因訴外人綽號阿斌男子在系爭土地旁購置民宿，與被告
    分手，而欲將系爭款項改以質押方式借款予被告，則為被告
    拒絕，被告則同意以出租土地方式為之，但為原告所拒絕，
    尚難以上開譯文及LINE對話內容認定原告於交付系爭款項予
    被告時，係依借貸意思表示而交付，況且原告復未舉證其交
    付系爭款項予被告時，有何借貸合致之證據資料，故無法證
    明原告於110 年5 月交付系爭款項，有與被告達成借貸之合
    致，縱使原告提出其於110 年6 月12日及之後向被告請求返
    還系爭款項之譯文、LINE對話內容，亦難以此回推原告於交
    付系爭款予被告之際，兩造有達成借款之合意。值此，原告
    對於本件借貸債務之意思互相合致之事實，未能舉證以實其
    說，其所為主張要難逕認可採，則原告主張基於消費借貸法
    律關係，請求被告返還120萬元，尚屬無據。
四、綜上所述，原告既未能舉證兩造間對於系爭款項存有消費借
    貸意思表示合致，故原告依消費借貸法律關係，請求被告返
    還上開款項，難認有據。從而，原告請求被告應給付120萬
    元，及自起訴狀繕本送達翌日起至清償日止，按年息百分之
    5計算之利息，為無理由，應予駁回。
五、本件事證已臻明確，兩造其餘陳述及所提證據，經核與判決
    結果不生影響，爰不一一論列，併此敘明。
六、訴訟費用負擔之依據：民事訴訟法第78條。
中    華    民    國   111    年    1   月    20      日
                  民事第一庭  法   官   紀榮泰
正本係照原本作成。
如對本判決上訴，須於判決送達後二十日內向本院提出上訴狀。
如委任律師提起上訴者，應一併繳納上訴審裁判費。
中　　華　　民　　國　　111 　年　　1 　　月　　20　　日
                              書記官    郭力瑜